【裁判字號】    99,交聲,293
【裁判日期】    990128
【裁判案由】    聲明異議
【裁判全文】
臺灣臺中地方法院刑事裁定             99年度交聲字第293號
原處分機關  交通部公路總局臺中區監理所臺中市監理站
受處分人    甲○○
上列受處分人因違反道路交通管理處罰條例案件，對於交通部公
路總局臺中區監理所臺中市監理站於民國98年12月22日所為裁決
（裁監稽字第裁61-GE0000000號、第裁61-GE0000000號），聲明
異議，本院裁定如下：
    主  文
一、受處分人對於交通部公路總局臺中區監理所臺中市監理站民
    國98年12月22日裁監稽字第裁61-GE0000000號裁決聲明異議
    部分，異議駁回。
二、交通部公路總局臺中區監理所臺中市監理站民國98年12月22
    日裁監稽字第裁61-GE0000000號裁決之原處分撤銷，甲○○
    不罰。
    理  由
一、原處分機關略以：異議人即受處分人甲○○騎乘車牌 號 碼
    388-DQD號重機車，於民國98年11月18日上午9時55分許在台
    中市○○路與崇德路口有「駕車行經有燈光號誌管制之交岔
    路口紅燈右轉行為」之違規；而受處分人紅燈右轉後，繼之
    又於崇德路與進化北路口有「駕車行經有燈光號誌管制之交
    岔路口闖紅燈」之違規，經臺中市警察局第一分局員警依違
    反道路交通管理處罰條例第53條第2項、第1項先合併以中市
    警交字第GE0000000 號舉發違反道路交通管理事件通知單（
    以下簡稱A 告發單）當場舉發，並交付受處分人簽收。嗣原
    舉發機關認受處分人有二違規行為，應分別開單告發，因而
    逕將A 告發單上所記載之闖紅燈違規事實刪除後，另以中市
    警交字第GE0000000 舉發違反道路交通管理事件通知單（以
    下簡稱B 告發單）舉發受處分人闖紅燈之違規行為後，另以
    郵務送達方式送達受處分人收執。本所遂分別以裁監稽違字
    第裁61-GE0000000號（以下簡稱A裁決書）、第裁61-GE0000
    000 號（以下簡稱B 裁決書）分別裁處罰鍰新臺幣（下同）
    600百元及1800元，並均記違規點數3點等語。
二、受處分人異議意旨則以：伊並無紅燈右轉及闖紅燈之行為，
    本件員警取締違規，並非當場攔查，而是尾隨受處分人機車
    後方，俟受處分人經過上開二路口有相當之距離後，始將受
    處分人機車攔下。則員警既係尾隨受處分人機車後方追趕，
    非無誤認之虞。另A 告發單原記載受處分人有紅燈右轉及闖
    紅燈二違規行為，惟二違規行為之時間，卻均為9 時55分，
    顯有矛盾；之後雖就闖灴燈之行為另開立B 告發單，惟時間
    仍記載9時55分；且B告發單之應到案處所記載不明，告發程
    序顯有瑕疵等語，爰聲明異議，請求撤銷原處分。
三、按汽車駕駛人，行經有燈光號誌管制之交岔路口闖紅燈者，
    處新臺幣1800元以上5400元以下罰鍰；前項紅燈右轉行為者
    ，處新臺幣600 元以上1800元以下罰鍰；汽車駕駛人有第53
    條之情形者，除依原條款處罰鍰外，並記違規點數3 點；本
    條例之「汽車」，包括機器腳踏車。道路交通管理處罰條例
    第53條第1項、第2項、第63條第1項第3款、第3條第8款分別
    定有明文。
四、受處分人固辯稱無紅燈右轉及闖紅燈之行為，惟查：
  (一)受處分人於上揭時、地騎乘機車紅燈右轉及闖紅燈行駛之違
    規事實，業據證人即開單告發之臺中市警察局第二分局永興
    派出所執勤員警蔡昆呈於99年1 月27日本院訊問時具結證稱
    ：當天我是執行巡邏勤務，我騎機車在崇德路上，當時崇德
    路的方向是綠燈，結果甲○○從太原路右轉到崇德路來，往
    進化北路的方向行駛，我看到以後就自後面追趕，結果甲○
    ○又在進化北路（崇德路）口闖紅燈，我也打開（機車）警
    示燈闖過去，大概過了進化北路口十公尺左右把他攔下來，
    針對他紅燈右轉及闖紅燈之違規行為開單告發等語甚詳。衡
    諸證人蔡昆呈乃為原處分機關所認定受處分人有上開違規行
    為之證人，其於本院以言詞供述本件待證事實即受處分人確
    有上揭違規事實，且於卷存證據資料內並無任何積極證據足
    以證明證人上揭供述係屬虛偽，亦無有足以令人顯信供述為
    不可採之證據存在，證人與受處分人本無嫌隙，自無設詞誣
    陷受處分人之必要，從而證人蔡昆呈所為上開證述，自可採
    憑。
  (二)又按交通違規之舉發可分為「當場舉發」及「逕行舉發」，
    由於逕行舉發之受處分人並無當場向舉發員警辯駁、陳述意
    見機會，故現行法制就逕行舉發之條件多所設限，此觀道路
    交通管理處罰條例第7條之2自明。至於當場舉發之交通違規
    事件，鑑於交通違規事實往往驟然而現、稍縱即逝，若硬性
    要求攔查之舉發員警不分違規情節一律必須預留證據，以便
    事後提出供法院審查，除有現實技術可行性之困難外，將大
    幅提高交通管理之行政成本，並嚴重削弱道路交通管理之行
    政效能，尚非立法者制定道路交通管理法規之本意。況員警
    稽查違反道路交通安全規則之各種違規行為，本有不同之執
    行方法，就超速、酒醉駕車及超載等而言，固非輔以科學工
    具，實難僅憑執勤者之五官知覺判斷之；惟就紅燈右轉或闖
    紅燈而言，單憑執勤者之目擊即可確定，並非每件違規行為
    均須以照像舉發，始可認定之。此觀諸道路交通管理處罰條
    例並未規定車輛闖紅燈之違規型態需以錄影或拍照存證方得
    予以舉發亦明。
  (三)綜上所述，本件受處分人確有於上開時間、地點，騎乘重機
    車行經有燈光號誌管制之交岔路口紅燈右轉及闖紅燈之違規
    行為無誤。
五、又違反道路交管管理事件統一裁罰基準及處理細則第3 條固
    規定：二以上違反道路交通管理之行為，應分別舉發、處罰
    ；惟同細則第14條另規定：二以上違反道路交通管理之行為
    ，應於通知單之「違規事實」欄分別填記；但處罰機關不同
    或應處罰對象不同時，均應分別填製通知單。由此可知，同
    一告發單上，非不得由同一處罰機關對同一受處分人記載二
    以上之違規事實。本件原舉發之員警將受處分人之二違規事
    實，記載於同一告發單上（即A 告發單），於法並無不合，
    其事後逕將A告發單上所載之闖紅燈之違規事實刪除，另以B
    告發單舉發，顯然多此一舉，實無必要。惟A 告發單上所載
    受處分人之紅燈右轉之違規行為，經查既與事實相符（已如
    前述），且受處分人已當場合法收受該告發單，則原裁決機
    關據以裁罰受處分人600元罰鍰，並記違規點數3點（即A 裁
    決書），於法要無不合。受處分人此部分之聲明異議為無理
    由，應予駁回。
六、另員警雖就受處分人闖紅燈之違規行為，另以B 告發單舉發
    ，惟按員警舉發道路交通違規之方式，可分為「當場舉發」
    及「逕行舉發」。如係當場舉發，於填載告發單後，應當場
    交由行為人簽名或蓋章收受之，如有拒絕簽章者，亦應將告
    發單交付行為人，並記明（拒簽之）事由；至於「逕行舉發
    」者，則由舉發單位於填載告發單後，將告發單送達行為人
    。違反道路交管管理事件統一裁罰基準及處理細則第11條第
    1 項第1款、第4款分別定有明文。易言之，關於「當場舉發
    」及「逕行舉發」之告發單之製作及送達，程序並不相同。
    茲受處分人闖紅燈之違規行為，既係員警「當場舉發」，惟
    員警竟於事後另製作B 告發單，而未由行為人簽章或當場交
    付收受，反以「逕行舉發」之送達方式送達受處分人，其舉
    發之程序自有明顯瑕疵。此外，B 告發單上所載闖紅燈違規
    事實之時間為98年11月18日9時55分，與A告發單上所載行為
    人紅燈右轉之違規時間竟然相同，已有違經驗事實。再則 B
    告發單上亦未依違反道路交管管理事件統一裁罰基準及處理
    細則第13條第1 項之規定，記載應到案處所究竟為台中市何
    機關（僅記載為台中市）。綜上所述，B 告發單所舉發之程
    序及記載已有明顯瑕疵甚明，從而原處分機關據以裁罰受處
    分人2000元並記違規點數3點（B裁決書），於法未合，受處
    分人此部分之聲明異議為有理由，應由本院將該處分撤銷，
    另為受處分人不罰之諭知。
據上論斷，應依道路交通管理處罰條例第87條第2 項，道路交通
案件處理辦法第18條、第20條前段，裁定如主文。
中    華    民    國    99    年    1     月    28    日
                  交通法庭    法  官  高英賓
以上正本證明與原本無異。
如不服本裁定，應於收受送達後5 日內向本院提出抗告狀。（應
附繕本）
                              書記官  司立文
中    華    民    國    99    年    1     月    28    日

司法院資訊處製作；財團法人民間司法改革基金會備份。
